臺灣臺北地方法院刑事判決　　　　　　　 96年度易字第216號
公　訴　人　臺灣臺北地方法院檢察署檢察官
被　　　告　丁○○
選任辯護人　盧春律師
上列被告因詐欺案件，經檢察官提起公訴（95年度偵字第21010號）
，本院判決如下：
    主  文
丁○○意圖為自己不法之所有，以詐術使人將本人之物交付，處
有期徒刑壹年月陸月，減為有期徒刑玖月。
    事  實
一、丁○○意圖為自己不法之所有，於民國90年7月11日，在臺
    北市中正區○○○路○段100號24樓之1，向戊○○、丙○○
    、甲○○三人佯稱由其、戊○○、丙○○、毛台與楊金明、
    曾存孝分三方，共同訂立「合作協議書」，由戊○○、丙○○、甲○○三人為「乙方」，丁○○為「甲方」，曾存孝、
    楊金明為「丙方」，甲、丙二方共同出資新臺幣（下同）75
    0萬元，而乙方三人亦共同出資750萬元，共計1,500萬元，
    作為其等對外募集「投資資金」之「運作基金」 (協議書第
    貳點)，並約定該協議書簽訂七日內運作基金到位日起5 個
    月內，由丁○○負責對外募集總額3億元之「投資基金」 (
    協議書第伍點)，惟如募集不成，則於2個月內扣除行政雜費
    開銷，將運作基金無息退還 (協議書第柒點)等，戊○○、
    丙○○、甲○○不疑有他，與丁○○簽訂合作協議書，並於
    同年月19日，戊○○經由曾存孝轉交375萬元予丁○○，後
    分別於同年10月2日、4日及91年1月11日，在中國信託商業
    銀行（下稱中國信託銀行）台南分行、新竹分行，先後匯款
    150、75、150萬元至丁○○在聯邦商業銀行（下稱聯邦銀行
    ）東臺北分行第000000000000號帳戶內。詎丁○○收取戊○○等人750萬元之運作基金後，始終未為任何進行投資基金
    募集事宜，經戊○○等人依上揭協議書第伍、柒點約定，屢
    催其退還投資款，丁○○則避不見面，僅於92年3月間以投
    資失利為由，退還70萬元與戊○○，惟始終未能提出任何事
    證為憑，戊○○等人始知受騙。
二、案經戊○○、丙○○、甲○○訴由臺灣臺北地方法院檢察署
    檢察官偵查起訴。
    理  由
一、訊據被告丁○○坦承其有與告訴人戊○○、丙○○、甲○○
    簽訂合作協議書，並已如數收取約定之運作基金之事實，惟
    否認有詐欺之意圖，辯稱所收款項均用於辦公處所費用、往
    返大陸、美國與募資對象接洽之交通費、應酬交際費用，其
    有積極進行合作協議書之內容云云。經查：
 (一).被告與告訴人3人確有於上揭時地簽立合作協議書，並已收
    取告訴人750萬元之事實，為被告所自承，並據證人楊金明
    、證人即告訴人戊○○、丙○○、甲○○證述在卷，並有合
    作協議書、收據、中國信託銀行匯款申請書、聯邦商業銀行
    帳戶開戶資料及交易明細表附卷可憑，此部分事實堪認屬實
    。
 (二).依合作協議書之約定，被告應於告訴人等人交付之「運作基
    金」到位後，於5個月內完成3億元「投資基金」之募集，待
    投資基金募集完成後才開始實際合作事業之工作，惟被告於
    收取告訴人之運作基金後，並未進行「投資基金」之募集，
    約定期限到期後亦未退還之事實，業據證人即告訴人戊○○
    、丙○○、甲○○證述綦詳，核與證人楊金明於偵查中證述
    辦公室是合作前就已租了，合作後沒有增加任何設備，也沒
    有進行任何運作基金之存戶等語相符。至被告雖舉證人乙○○證明有將投資基金用於募資之用，惟證人乙○○到庭證稱
    被告找其在大陸幫忙找工廠、投資之合作者及融資，所給報
    酬並無法確認金額，被告亦未具體告知要找何種對象及所需
    金，是證人乙○○之證詞並無法證明被告所交付之費用是作
    本件合作案募資之用。而證人乙○○雖證稱被告91年5月21
    日有付港幣47萬元，惟稱是找地之用，且後來其有找到土地
    是為自己要投資，並非為了被告等語。參以證人戊○○於本
    院審理時亦證稱被告並未提及在大陸找地，且本件合作案是
    要在臺灣生產等情，可見證人乙○○在大陸所為與本案募集
    投資基金無關，是證人乙○○之證詞並不足採為有利被告之
    證據。又證人丙○○證稱被告雖有與楊金明到美國找其，惟
    是到美國辦中秋晚會順道拜訪等語，是被告辯稱有到美國接
    洽募資事宜亦不足採。
 (三).綜上證據，足見被告於收取告訴人之運作基金後，並未從事
    任何有關「投資基金」募集之事宜，亦無法交待所收款項之
    流向及用途，僅泛稱用於公關、交際費，惟並無單據可憑，
    所辯要屬卸責之詞，不足採信。
二、核被告所為，係犯刑法第339條第1項詐欺取財罪。查被告行
    為後，刑法業於94年2月2日修正公布，95年7月1日起施行。
    修正後刑法第2條第1項規定行為後法律有變更者，適用行為
    時之法律，但行為後之法律有利於行為人者，適用最有利於
    行為人之法律。此條規定係規範行為後法律變更所生新舊法
    律比較適用之準據法，本身尚無新舊法比較之問題，於新法
    施行後，應一律適用新法第2條第1項之規定。關於罰金刑，
    在刑法修正前，刑法分則編各罪所定罰金刑之貨幣單位原為
    銀元，其最高罰金數額，從各該法條規定，而最低罰金數額
    ，則依修正前刑法第33條第5款之規定為1元以上（貨幣單位
    為銀元），且若定有罰金刑之論罪法條係於72年6月25日前
    所制定，而該法條日後均未修正者，得依罰金罰鍰提高標準
    條例第1條前段規定，就其原定數額提高為2倍至10倍，其後
    修正者則不提高倍數，並依現行法規所定貨幣單位折算新臺
    幣條例第2條規定，以銀元1元折算為新臺幣3元；於刑法修
    正後，刑法第33條第5款修正為：「罰金：新臺幣1千元以上
    ，以百元計算之。」，使得刑法之罰金貨幣單位已由銀元改
    為新台幣，則刑法分則編各罪所定罰金刑之貨幣單位，自應
    配合修正為新臺幣。又為使刑法分則編各罪所定罰金之最高
    數額與刑法修正前趨於一致，乃增訂刑法施行法第1條之1：
    「中華民國94年1月7日刑法修正施行後，刑法分則編所定罰
    金之貨幣單位為新臺幣。94年1月7日刑法修正時，刑法分則
    編未修正之條文定有罰金者，自94年1月7日刑法修正施行後
    ，就其所定數額提高為30倍。但72年6月26日至94年1月7日
    新增或修正之條文，就其所定數額提高為3倍。」從而，刑
    法分則編各罪所定罰金刑之最高數額，於刑法修正前、後並
    無不同，惟修正後刑法第33條第5款所定罰金刑最低數額，
    較之修正前提高，自以修正前刑法第33條第5款規定有利於
    被告。
三、爰審酌被告詐騙金額甚鉅，用途不明，避不還款，犯後否認
    犯行，亦未積極彌補告訴人損害等一切情狀，量處有期徒刑
    1 年6月。又被告行為後，中華民國96年罪犯減刑條例業於
    96 年7月4日制定公布、並自同年7月16日施行。是犯罪在96
    年4月24日前者，除另有規定外，有期徒刑、拘役或罰金，
    即應減其刑期或金額2分之1，該條例第2條第1項第3款定有
    明文。本案被告所犯上開犯行，係在96年4月24日之前，復
    核無同條例所定不予減刑之情形，應依上開規定減其刑為有
    期徒刑9月。
據上論斷，應依第299條第1項前段、刑法第2條第1項前段、第33
9條第1項，刑法施行法第1條之1，中華民國96年罪犯減刑條例第
2條第1項第3款、第7條，判決如主文。
本案經檢察官林禎瑩到庭執行職務
中　　華　　民　　國　　96　　年　　9　　月　　28 　　日
　　　　　　　刑事第十五庭  審判長法官　廖  紋  妤
　　　　　　　　　　　　　　法　　　官　郭  惠  玲
　　　　　　　　　　　　　　法　　　官　吳  麗  英
以上正本證明與原本無異。
如不服本判決，應於判決送達後10日內，向本院提出上訴狀。
                            書  記  官  謝  韻  華
中　　華　　民　　國　　96　　年　　9　　月　　28 　　日
附錄論罪科刑條文：
刑法第339條第1項
意圖為自己或第三人不法之所有，以詐術使人將本人或第三人之
物交付者，處5年以下有期徒刑、拘役或科或併科1千元以下罰金
。
